【裁判字號】    97,抗,1655
【裁判日期】    971030
【裁判案由】    強制執行
【裁判全文】
臺灣高等法院民事裁定                  97年度抗字第1655號
抗  告  人  第一商業銀行股份有限公司
法定代理人  甲○○
代  理  人  乙○○
上列抗告人因與相對人綺華建設事業股份有限公司、丙○○間強
制執行聲明異議事件，對於中華民國97年8月7日臺灣板橋地方法
院95年度執字第43706號所為裁定提起抗告，本院裁定如下：
    主      文
抗告駁回。
抗告程序費用由抗告人負擔。
    理      由
一、按當事人或利害關係人，對於執行法院強制執行之命令，或
    對於執行法官、書記官、執達員實施強制執行之方法，強制
    執行時應遵守之程序，或其他侵害利益之情事，得於強制執
    行程序終結前，為聲請或聲明異議，強制執行法第12條第 1
    項前段定有明文。又強制執行之拍賣程序，應以拍賣標的物
    業經拍定，且拍定人已繳納全部價金，而由執行法院核發權
    利移轉證書後，始為終結。經查原裁定附表所示 3筆土地，
    雖於原執行法院所定民國（下同）96年6月21日之第2次拍賣
    期日，由相對人拍定，惟相對人尚未繳納全部價金，且原執
    行法院亦未核發權利移轉證書，其拍賣程序即尚未終結，是
    相對人以上開拍賣期日之拍賣公告具有瑕疵，據以聲明異議
    ，請准撤銷該次拍賣程序（見原執行法院卷 159頁），在程
    序上並無不合，合先敘明。
二、次按拍賣不動產，應由執行法院先期公告，載明不動產之所
    在地、種類、實際狀況、占有使用情形及其應記明之事項，
    強制執行法第81條第2項第1款定有明文；又拍賣之不動產已
    有負擔，或債務人之權利受有限制，或他人對之有優先承買
    權利等情形，亦應於拍賣公告載明，為辦理強制執行事件應
    行注意事項第43條第6項所明定。又依建築法第11條第1項前
    段規定：「本法所稱建築基地，為供建築物本身所占之地面
    及其所應留設之法定空地」、第 3項前段規定：「應留設之
    法定空地，非依規定不得分割、移轉，並不得重複使用」，
    是若拍賣標的物為法定空地，其權利行使及使用即受有限制
    ，應屬強制執行法第81條第2項第1款所定應記明之事項，自
    應載明於該不動產之拍賣公告，俾使投標人預先明瞭該不動
    產使用收益之可能性，藉以決定是否投標及投標金額之高低
    ，庶投標結果臻於公平。經查，抗告人持原法院95年度拍字
    第1796號民事裁定為執行名義，聲請原執行法院拍賣如原裁
    定附表所示 3筆土地，係臺北縣政府所核發62中建字第2503
    號建造執照（64中使字第1264號使用執照）之法定空地，業
    經原執行法院向臺北縣政府工務局查復屬實，有該局97年 4
    月7日北工建字第0970221657號函可稽（見原執行法院卷235
    頁）。雖依上開函文所示，有關由法院行拍賣程序移轉於他
    人及應買人之資格方面，建築法並無限制規定（見原執行法
    院卷226、235頁），惟法定空地之權利行使及使用既受有前
    述限制，揆諸前揭說明，原執行法院應依強制執行法第81條
    第2項第1款及辦理強制執行事件應行注意事項第43條第 6項
    之規定，將該執行標的土地為法定空地之情形，載明於拍賣
    公告。乃原執行法院竟疏未查明並記載於拍賣公告（見原執
    行法院卷144、145頁），致相對人在不知執行標的土地為法
    定空地之情況下，於原執行法院所定96年6月21日之第2次拍
    賣期日，以新臺幣6,868萬8,000元得標拍定（見原執行法院
    卷154、157頁），其拍賣程序自難謂無瑕疵，原執行法院因
    而依相對人所為之聲明異議，撤銷原執行法院96年 6月21日
    就如原裁定附表所示不動產之拍賣程序，並改定於97年 9月
    18日上午10時行第 2次拍賣程序（該次拍賣因無人應買而未
    拍定─見原執行法院卷279頁），即無違誤。
三、抗告意旨雖以：相對人於投標前，未自行查明執行標的物是
    否有使用上之限制，其過失不應由抗告人承擔；又系爭執行
    標的土地若為法定空地，係屬物之瑕疵，依強制執行法第69
    條規定，相對人就該物之瑕疵無擔保請求權，自不得據此請
    求撤銷已拍定之拍賣程序云云。惟查，應買人於投標前，固
    應自行查明執行標的不動產之權利限制、負擔及實際狀況，
    惟執行法院依強制執行法第81條第2項第1款規定所應負之公
    告義務，並不因此得予免除，而法定空地未經登記公示，難
    為一般人所知悉，尤應由執行法院載明於拍賣公告，始符強
    制執行法第81條第 2項規定之意旨。原執行法院就執行標的
    不動產即法定空地之負擔及使用限制等情形，既未依法載明
    於拍賣公告，其拍賣程序即存有瑕疵，已如前述，相對人即
    拍定人自得於拍賣程序終結前，依法聲明異議，已如前述，
    與拍賣程序終結後，買受人依強制執行法第 113條準用第69
    條規定，就該物之瑕疵並無擔保請求權，係屬二事。是抗告
    人執前詞指摘原裁定不當，聲明廢棄，為無理由，應予駁回
    。
四、據上論結，本件抗告為無理由，依強制執行法第30條之1 ，
    民事訴訟法第495條之1 第1項、第449條第1項、第95條、第
    78條，裁定如主文。
中    華    民    國    97    年    10    月    30    日
                  民事第六庭
                      審判長法  官  林鄉誠
                            法  官  許紋華
                            法  官  梁玉芬
正本係照原本作成。
本裁定除以適用法規顯有錯誤為理由，並經本院許可外，不得再
抗告。如提起再抗告，應於收受後10日內委任律師為訴訟代理人
向本院提出再抗告狀。並繳納再抗告費新台幣１千元。
中    華    民    國    97    年    10    月    30    日
                            書記官  常淑慧


司法院資訊處製作；財團法人民間司法改革基金會備份。
